【裁判字號】    98,財管,43
【裁判日期】    981130
【裁判案由】    選任遺產管理人
【裁判全文】
臺灣板橋地方法院民事裁定              98年度財管字第43號
聲  請  人  臺灣新光商業銀行股份有限公司
法定代理人  乙○○
代  理  人  丙○○
利害關係人  甲○○
利害關係人  丁○○
上列聲請人聲請選任被繼承人戊○○之遺產管理人事件，本院裁
定如下：
    主      文
選任賴見強（男、民國○○○年○○月○○日生、身分證統一編
號：Ｚ000000000號）為被繼承人戊○○（男、民國○
○○年○月○日生、生前籍設台北縣土城市○○路二十七巷七十
號二樓、民國九十五年十一月三日死亡）之遺產管理人。
程序費用由被繼承人戊○○之遺產負擔。
    理      由
一、按繼承開始時，繼承人之有無不明，而無親屬會議或親屬會
    議未於一個月內選定遺產管理人者，利害關係人或檢察官得
    聲請法院選任遺產管理人，並由法院依公示催告程序，定六
    個月以上之期限，公告繼承人，命其於期限內承認繼承；又
    被繼承人之所有繼承人均拋棄其繼承權者，亦準用關於無人
    承認繼承之規定，民法第1177條、第1178條第2 項、第1176
    條第6 項定有明文。
二、本件聲請意旨略以：被繼承人戊○○（男、民國○○年○ 月○
    日生、生前籍設台北縣土城市○○路27巷70號2 樓）於95年
    11月3 日死亡，生前於94年6 月7 日簽立借款契約書乙紙，
    向聲請人借款新台幣170 萬元，約定利息採機動利率計算，
    借款期間20年，自94年6 月30日起至114 年6 月30日止，以
    每一個月為一期共分240 期，依年金法按月平均攤還本息。
    被繼承人自95年11月3 日死亡迄今已逾2 年，而被繼承人之
    法定繼承人甲○○等五人均已向法院拋棄繼承在案，且其親
    屬會議並未選定遺產管理人，以致聲請人之債權迄今無法行
    使，爰依法聲請選任被繼承人之遺產管理人等語。
三、本件聲請人主張被繼承人戊○○於95年11月3 日死亡，其所
    有繼承人全部拋棄繼承，被繼承人曾於94年6 月7 日與聲請
    人簽立借款契約書，借款170 萬元之事實，業據提出板院輔
    家任95年度繼字第2336號函影本1 件、除戶戶籍謄本、借款
    契約書影本1 紙為證，並經本院依職權調閱本院95年度繼字
    第2336號拋棄繼承卷核閱無訛，自堪信為真實。
四、從而，聲請人以利害關係人身分聲請選任被繼承人戊○○之
    遺產管理人，核與首揭規定尚無不合。又聲請人所聲請選任
    為被繼承人戊○○遺產管理人之賴見強律師為執業之律師，
    ，此有聲請人提出之賴見強律師證書、台北律師公會會員證
    書、台北律師公會證明書等件影本在卷可憑。經核賴見強既
    經考試院考試及格，而具有律師身分，其對於遺產管理事件
    應甚熟稔，並就遺產管理人職務之遂行，有所助益，且身為
    律師，應會秉公辦理，要不致有利害偏頗之虞，為保障債權
    人之利益及期程序之公正、公信起見，本院認以選任律師賴
    見強為被繼承人戊○○之遺產管理人為適當。
五、至被繼承人戊○○之繼承人既均拋棄繼承，其遺產依民法第
    1176條第6 項準用關於無人承認繼承之規定，依同法第1185
    條規定，於清償債權並交付遺贈物後，如有賸餘，應歸屬國
    庫，附予敘明。
六、依非訟事件法第157 條，裁定如主文。
中    華    民    國    98    年    11    月    30    日
                  家事法庭  法  官  郭光興
以上正本係照原本作成。
如對本裁定抗告須於裁定送達後十日內向本院提出抗告狀，並應
繳納抗告費新台幣壹仟元。
中    華    民    國    98    年    12    月    1     日
                            書記官  簡維萍

司法院資訊處製作；財團法人民間司法改革基金會備份。
